【裁判字號】    98,聲,206
【裁判日期】    980218
【裁判案由】    聲請定其應執行刑
【裁判全文】
臺灣臺北地方法院刑事裁定               98年度聲字第206號
聲  請  人  臺灣臺北地方法院檢察署檢察官
受  刑  人  甲○○
上列聲請人因受刑人數罪併罰有二裁判以上，聲請定其應執行刑
（98年執聲字第112 號），本院裁定如下：
    主  文
甲○○所犯如附表所示之罪，應執行有期徒刑壹年，如易科罰金
，以銀元佰元即新臺幣玖佰元折算壹日。
    理  由
一、查受刑人甲○○於附表編號2 、3 所示行為後，刑法於民國
    94年2 月2 日公布，於95年7 月1 日施行，其中修正第2 條
    、第41條及第51條第5 款等規定。按行為後法律有變更者，
    適用行為時之法律，但行為後之法律有利於行為人者，適用
    最有利於行為人之法律，現行刑法第2 條第1 項定有明文。
    故裁判確定前犯數罪，其中一罪在刑法修正施行前者，應依
    修正後刑法第2 條第1 項規定，適用最有利於行為人之法律
    。按修正前刑法第51條第5 款規定：「數罪併罰，分別宣告
    其罪之刑，依左列各款定其應執行者：……宣告多數有期徒
    刑者，於各刑中之最長期以上，各刑合併之刑期以下，定其
    刑期。但不得逾20年」，而修正後刑法第51條第5 款則規定
    ：「宣告多數有期徒刑者，於各刑中之最長期以上，各刑合
    併之刑期以下，定其刑期。但不得逾30年」，是將應執行刑
    之上限由20年提高為30年，比較結果，自以修正前刑法第51
    條第5 款規定顯較有利於受刑人，故本件應適用修正前刑法
    第51條第5 款規定，定應執行之刑。
二、經查，受刑人甲○○前因附表編號1 所示國家安全法案件，
    經福建金門地方法院以97年度城簡字第37號刑事簡易判決判
    處有期徒刑2 月，先於97年5 月10日確定；又因附表編號2
    所示臺灣地區與大陸地區人民關係條例案件，經臺灣高雄地
    方法院以97年度易緝字第47號刑事判決判處有期徒刑5 月，
    於97年6 月16日確定；上開2 案業經臺灣高雄地方法院97年
    度審聲字第3502號裁定定其應執行刑為有期徒刑6 月確定；
    受刑人又因於88年6 月1 日至89年5 月19日犯附表編號3 所
    示偽造文書案件，經本院以97度自緝字第13號刑事判決判處
    有期徒刑6 月，後於97年12月9 日確定在案；上開3 案均未
    執行等事實，有聲請附卷判決書3 份、裁定1 份及本院卷附
    臺灣高等法院被告前案紀錄表可參。是受刑人係於裁判確定
    前犯數罪，檢察官聲請就附表所示3 罪合併定其應執行之刑
    ，核屬正當，爰定應執行有期徒刑1 年。
三、再按行為後法律有變更者，適用行為時之法律，但行為後之
    法律有利於行為人者，適用最有利於行為人之法律，現行刑
    法第2 條第1 項定有明文。故裁判確定前犯數罪，其中一罪
    在刑法修正施行前者，應依修正後刑法第2 條第1 項規定，
    適用最有利於行為人之法律。查90年1 月10日修正前刑法第
    41條第1 項前段規定：「犯最重本刑為3 年以下有期徒刑以
    下之刑之罪，而受6 月以下有期徒刑或拘役之宣告，因身體
    、教育、職業或家庭之關係，執行顯有困難者，得以1 元以
    上3 元以下折算一日，易科罰金」，該次修正後為：「犯最
    重本刑為5 年以下有期徒刑以下之刑之罪，而受6 個月以下
    有期徒刑或拘役之宣告，因身體、教育、職業、家庭之關係
    或其他正當事由，執行顯有困難者，得以1 元以上3 元以下
    折算一日，易科罰金」。嗣刑法第41條第1 項前段又於94年
    2 月2 日修正公布，業如前述，參諸該次修正之刑法施行法
    第3 條之1 第3 項規定：「於94年1 月7 日刑法修正施行前
    犯併合處罰數罪之一罪，且該數罪均符合第41條第1 項得易
    科罰金之規定者，適用90年1 月4 日修正之刑法第41條第2
    項規定」可知，就此次修正而言，無須比較新舊法，應逕適
    用修正前刑法第41條第1 項前段規定。經查，本案被告所為
    如附表編號2 、3 所示犯行之犯罪時間均於90年1 月10日刑
    法第41條修正施行前，編號1 則於94年2 月2 日刑法修正施
    行後；惟附表編號3 所示之偽造文書罪雖符合「最重本刑5
    年以下有期徒刑之罪」且「受6 個月以下有期徒刑之宣告」
    之要件，故依90年1 月10日修正後刑法第41條第1 項前段規
    定，得易科罰金；但該罪不符合「最重本刑3 年以下有期徒
    刑之罪」，故依90年1 月10日修正前刑法第41條第1 項前段
    規定，則不得易科罰金。基此，揆諸前揭刑法第2 條第1 項
    前段及刑法施行法等規定接櫫意旨，自應適用最有利於受刑
    人之94年2 月2 日修正前刑法第41條第1 項前段、第2 項規
    定，就附表所示3 罪合併定應執行刑後之易科罰金折算標準
    。查94年2 月2 日修正公布前刑法第41條第1 項前段規定：
    「犯最重本刑為5 年以下有期徒刑以下之刑之罪，而受6 個
    月以下有期徒刑或拘役之宣告，因身體、教育、職業、家庭
    之關係或其他正當事由，執行顯有困難者，得以1 元以上3
    元以下折算1 日，易科罰金」，又依95年5 月17日修正前罰
    金罰鍰提高標準條例第2 條規定，就其原定數額提高為100
    倍折算1 日，則被告行為時之易科罰金折算標準，應以銀元
    3 百元折算1 日，經折算為新臺幣後，應以新臺幣9 百元折
    算為1 日；又修正前刑法第41條第2 項規定：「併合處罰之
    數罪，均有前項情形，其應執行之刑逾6 月者，亦同」。故
    依94年2 月2 日修正前刑法第41條第1 項前段、第2 項規定
    ，縱本案合併定應執行之刑已逾6 月，仍得易科罰金。爰就
    附表所示3 罪合併應執行之有期徒刑1 年，再依修正前刑法
    及相關規定，定其易科罰金之折算標準。
四、爰依刑事訴訟法第477 條第1 項，94年2 月2 日修正後刑法
    第2 條第1 項前段，刑法第53條，94年2 月2 日修正前刑法
    第51條第5 款、第41條第1 項前段、第2 項，刑法施行法第
    3 條之1 第3 項，95年5 月17日修正前罰金罰鍰提高標準條
    例第2 條，現行法規所定貨幣單位折算新臺幣條例第2 條，
    裁定如主文。
中    華    民    國    98    年    2     月    18    日
                  刑事第六庭  法  官  林晏如
上正本與原本無異。
如不服本裁定，應於裁定送達後5日內向本院提出抗告狀。
                              書記官  楊盈茹
中    華    民    國    98    年    2     月    20    日


司法院資訊處製作；財團法人民間司法改革基金會備份。
